最高法院刑事判決　　　　　　　九十六年度台上字第一五０號
上　訴　人　甲○○
上列上訴人因違反毒品危害防制條例案件，不服台灣高等法院中
華民國九十五年七月月二十日第二審更審判決（九十四年度上更
(一)字第二三一號，起訴案號：台灣台北地方法院檢察署八十五年
度偵字第一三一二０、一三一四二、一五五七六、一五八九六號
），提起上訴，本院判決如下：
    主  文
原判決關於甲○○部分撤銷，發回台灣高等法院。
    理  由
本件原判決認定上訴人甲○○基於營利之概括犯意，於民國八十
五年五月下旬某日，在台北市○○路○段一０八巷七號住處，以
一兩新台幣（下同）三萬元之價格，非法販賣化學合成麻醉藥品
安非他命與于德禮、林子超（二人合買）一次。又於八十五年五
月至六月間，在上開住處，以每小包一千元之價格，連續非法販
賣安非他命與李東平二、三次。嗣於八十五年六月十一日十時三
十分，為警在上址查獲等情。因而撤銷第一審關於上訴人非法販
賣化學合成麻醉藥品部分之判決，改判論處上訴人連續非法販賣
化學合成麻醉藥品罪刑，固非無見。
惟查：(一)、依法應於審判期日調查之證據雖已調查，而其內容未
明瞭者，即與未經調查無異，如遽行判決，仍屬應於審判期日調
查之證據而未予調查，尚不得遽對被告為有利或不利之認定。(1)
、非法販賣化學合成麻醉藥品安非他命，必其所非法販賣者確為
安非他命，方能成立。原判決認定上訴人有前揭犯行，係依憑于
德禮、林子超、李東平不利上訴人之供述為其主要論據。然原判
決未論述說明經由何項調查及有何證據，堪認上訴人販賣與于德
禮、林子超、李東平者確屬安非他命，則縱認于禮德、林子超、
李東平不利於上訴人之供述可採，然上訴人所非法販賣與于禮德
、林子超、李東平者是否確屬安非他命，尚非無疑，遽予判決，
尚嫌率斷，其審理猶有未盡。(2)、犯罪事實應依證據認定，所謂
證據，係指合法之積極證據，就犯罪事實能為具體之證明者而言
。原判決認定上訴人有非法販賣安非他命與李東平二、三次之犯
行，係依憑李東平於第一審為不利上訴人之供述；證人何添登於
第一審證稱：李東平向伊買，伊再向別人買，李東平有時向上訴
人買（原判決第四頁第二十八至三十行）等情，為其主要論據。
然上訴人究竟非法販賣安非他命與李東平二次？抑係三次？原判
決事實欄所為之認定記載並非明確，其不足為適用法律之依據，
已有未合。又原判決未說明經由何項調查及有何證據，堪認上訴
人販賣與李東平者確屬安非他命，亦有未合，已如前述。另李東
平嗣後或否認曾向上訴人買過安非他命，或所供述購買之次數等
相關情節前後不一（原判決理由欄一、(三)）；又何添登上開供述
內容是否不盡明確？乃原判決未說明經由何項調查及有何證據，
堪認上訴人確有非法販賣安非他命與李東平二、三次之犯行，逕
以上開並非明確之證據，即認上訴人有前揭犯行，其查證未盡且
理由欠備，遽行判決，難昭折服。(二)、證人相關供述之證明力如
何，固屬事實審法院自由判斷之職權。惟其所為判斷仍須受論理
法則支配，並應於判決理由中詳予闡述所為判斷之心證理由，方
足昭折服。原判決認定上訴人有非法販賣安非他命與共同購買之
于德禮、林子超二人，係依憑于德禮、林子超不利上訴人之供述
，並說明林子超於原審更審前雖改稱：伊係與于德禮合資去向黃
良輝購買，黃良輝係伊上手等情，不能為有利上訴人之論斷，係
以黃良輝於原審證稱：「（你說替林子超買，是向誰買？）良哥
」等語，對照于德禮先後於警詢、檢察官偵查、第一審審理中不
利上訴人供述各情，足見于德禮、林子超合資三萬元向上訴人購
買一兩安非他命，與林子超另透過黃良輝向蘇有護購買四次安非
他命情事，明顯可區別，林子超否認有與于德禮合資三萬元一起
向上訴人購買一兩安非他命等情，應係卸責之詞（原判決理由欄
一、(二)）等情，為其主要論據。然原判決未說明經由何項調查及
有何證據，堪認上訴人販賣與于德禮、林子超者確屬安非他命，
尚有未合，已如前述。原判決復就上情未說明林子超上開供述係
推卸何種責任之詞，且林子超曾透過黃良輝向蘇有護購買過安非
他命，如何即能據以推論林子超未與于德禮合資向黃良輝購買安
非他命？原判決就上情未詳予調查釐清論述說明，逕以上開並非
明確之理由為不利上訴人之認定，其查證未盡且理由欠備，遽行
判決，尚有未合。上訴意旨指摘原判決關於上訴人部分不當，尚
非全無理由。按第三審法院應以第二審判決所確認之事實為判決
基礎，刑事訴訟法第三百九十四條第一項前段定有明文。原判決
上述之違背法令，影響於事實之確定，本院無可據以為裁判，應
將原判決撤銷，發回原審法院更為審判。原判決關於上訴人不另
為無罪諭知部分，基於審判不可分之原則，併予發回，附此敘明
。
據上論結，應依刑事訴訟法第三百九十七條、第四百零一條，判
決如主文。
中　　華　　民　　國　九十六　年　　一　　月　 十一 　日
                      最高法院刑事第一庭
                          審判長法官  董　明　霈
                                法官  林　茂　雄
                                法官  張　祺　祥
                                法官  呂　永　福
                                法官  徐　文　亮
      本件正本證明與原本無異
                                      書  記  官
中　　華　　民　　國　九十六　年　　一　　月　 十八 　日
                                                      Ｑ
